【裁判字號】    91,重訴,1158
【裁判日期】    920214
【裁判案由】    清償債務
【裁判全文】
臺灣臺中地方法院民事判決  九十一年度重訴字第一一五八號
    原      告  喬昶營造有限公司
    法定代理人  甲○○
    訴訟代理人  陳裕文律師
    被      告  俊國建設股份有限公司  設台中市○○路○段一三六號
    法定代理人  乙○○        .
    訴訟代理人  丙○○        .
右當事人間請求清償債務事件，本院判決如左：
    主    文
被告應給付原告新台幣伍仟伍佰玖拾玖萬參仟伍佰壹拾肆元，及就附表二當日小計欄
所示各項金額，分別自附表二所示利息起算日起至清償日止，按年息百分之五計算之
利息。
本判決於原告以新台幣壹仟捌佰陸拾柒萬元被告供擔保後得假執行。
    事      實
甲、原告方面：
壹、聲明：
一、被告應給付原告新台幣（下同）伍仟伍佰玖拾玖萬參仟伍佰壹拾肆元，及就附表
    二當日小計欄所示各項金額，分別自附表二所示利息起算日起至清償日止，按年
    息百分之五計算之利息
二、原告願供擔保請准宣告假執行。
貳、陳述：
一、原告因承攬被告之「大俊國店舖集合住宅新建工程」，於民國（下同）八十七年
    九月十四日，受被告之委任，以原告之名義向中央票券金融股份有限公司貸款壹
    億貳仟伍佰萬元抵償工程費用，被告公司則同意就該貸款自八十七年九月十五日
    起支付應繳之貸款利息，至八十八年七月間，原告代被告清償上開貸款之部分利
    息，及被告出售房屋之增值稅、房屋貸款利息，結算至八十八年七月二日，原告
    已代被告墊付壹仟壹佰玖拾壹萬肆仟零玖拾伍元，因原告積欠被告房屋款壹仟貳
    佰壹拾伍萬元，上開債務於八十八年七月二日互為抵銷，被告對原告本尚有餘款
    貳拾捌萬參仟柒佰伍拾貳元（計算式如附表一所載）可為請求，惟自八十八年八
    月二日起，至九十年十二月二十五日，抵扣被告上開得向原告主張之貳拾捌萬參
    仟柒佰伍拾貳元餘額，原告已另代被告墊付系爭貸款之本金及利息達伍仟伍佰玖
    拾玖萬參仟伍佰壹拾肆元（計算式如附表二所載），雖經原告多次催被告給付，
    被告均置之不理，爰請求被告給付所積欠之代墊款項及法定遲延利息。
二、對被告抗辯之陳述：
（一）原告於每期代被告墊付利息後，均有通知被告償還，惟被告置之不理，被告辯
      稱原告未與被告對帳，顯屬無稽。且被告收受支付命令時，該命令之計算表格
      已將列明原告請求之計算方式，被告辯稱：原告未予其對帳，洵無可採。
（二）又被告所稱之購屋款壹仟貳佰壹拾伍萬元，原告於起訴請求時，即表明該款業
      已抵付部份代墊款，原告請求之金額係扣除該款項後之金額，被告辯稱原告請
      求金額未予扣除，非屬事實。
參、證據：提出工程結算書一份、原告代被告支付款明細二份、中央票券金融股份有
    限公司買進成交單五十八份、發票一份為證。
乙、被告部分：
壹、聲明：駁回原告之訴，訴訟費用由原告負擔。
貳、陳述：原告所稱之利息支出伍仟伍佰玖拾玖萬參仟伍佰壹拾肆元，因被告未曾對
    帳，應非屬正確。原告有一筆壹仟貳佰壹拾伍萬之購屋款未支付被告，且未列入
    利息扣除。被告公司目前亦沒有能力支付原告之代墊款。
    理      由
一、本件原告主張：原告前受被告委任而於附表一、二所示日期代被告墊付款項，經
    扣除被告得向原告主張之壹仟貳佰壹拾伍萬元債權後，尚有伍仟伍佰玖拾玖萬參
    仟伍佰壹拾肆元之代墊款未為清償，被告經其催告未為給付之事實，業據原告提
    出工程結算書一份、原告代被告支付款明細二份、中央票券金融股份有限公司買
    進成交單五十八份、發票一份為證；被告就原告代為墊款之事實，固不為爭執，
    惟辯稱：因被告未曾對帳，原告主張之金額應非屬正確，且原告有一筆壹仟貳佰
    壹拾伍萬之購屋款未支付被告，應予扣除，被告公司目前亦沒有能力支付原告之
    代墊款等語。惟查：
（一）本件原告主張其自八十七年九月十四日起，至九十年十二月二十五日止，於附
      表一、二所示時間，合計代被告墊款陸仟捌佰壹拾肆萬參仟伍佰壹拾肆元，於
      八十八年七月二日及八十八年八月二日，累計抵銷被告對原告之債權壹仟貳佰
      壹拾伍萬元後，被告尚有伍仟伍佰玖拾玖萬參仟伍佰壹拾肆元墊款未予清償之
      事實，經核之原告所提之明細表及、中央票券金融股份有限公司買進成交單五
      十八份、發票一份等證物，實屬相符；被告就原告請求之代墊款，亦未指出何
      者有誤，而僅泛稱金額不符，其抗辯實無可採。
（二）又被告復抗辯其對原告有一筆壹仟貳佰拾伍萬元之房屋價款未為請求，原告復
      未在主張之墊款中扣除云云，惟審諸原告所提之附表一、二所示支付款明細，
      被告所抗辯之壹仟貳佰壹拾伍萬元債權，原告業於八十八年七月二日及八十八
      年八月二日將該債權自被告應給付原告之代墊款中抵銷扣除，是被告抗辯：原
      告未扣除該筆壹仟貳佰壹拾伍萬元房屋價款，亦屬無據。
三、按受委任人因處理委任事務支出之必要費用，委任人應償還之，並付自支出時起
    之利息。民法第五百四十六條第一項定有明文。本件原告受被告之託出名向中央
    票券金融股份有限公司貸款壹億貳仟伍佰萬元，並支出本金及利息，被告就原告
    代為墊付之必要費用，依法應負清償及給付利息之責，是原告請求被告償還如附
    表二所示之代墊款及利息，於法有據。
四、從而，原告依兩造間之委任契約法律關係之必要費用償還請求權，請求被告給付
    原告伍仟伍佰玖拾玖萬參仟伍佰壹拾肆元，及就附表二當日小計欄所示各項金額
    ，分別自附表二所示利息起算日起至清償日止，按年息百分之五計算之利息，為
    有理由，應予准許。
五、本判決原告陳明願供擔保以代釋明，請求宣告假執行，經核無不合，爰酌定相當
    之擔保金額，併准許之。
六、據上論結，本件原告之訴為有理由，爰依民事訴訟法第七十八條、第三百九十條
    第二項，判決如主文。
中      華      民      國    九十二    年      二      月    十四    日
                                        臺灣臺中地方法院民事第三庭
~B法      官  王金洲
右為正本係照原本作成。
如不服本判決，應於判決送達後二十日內，向本院提出上訴狀。
中      華      民      國    九十二    年      二      月    十四    日
~B法院書記官


司法院資訊處製作；財團法人民間司法改革基金會備份。
